臺灣高等法院刑事判決
111年度上訴字第1474號
上  訴  人  臺灣臺北地方檢察署檢察官
被      告  賴俊瑋



上列上訴人因被告違反廢棄物清理法案件，不服臺灣臺北地方法
院110年度審訴字第950號，中華民國111年3月4日第一審判決（
起訴案號：臺灣臺北地方檢察署110年度偵緝字第591號），提起
上訴，本院判決如下：
    主  文
上訴駁回。
    事  實
一、甲○○明知其未領有廢棄物清除、處理許可文件，不得從事廢
    棄物之清除、處理，竟基於未領有廢棄物清除、處理許可文
    件，而從事廢棄物清除之犯意，接受真實姓名年籍不詳、綽
    號「阿翔」之人委託後，於民國109年9月10日凌晨1時30分
    許，駕駛車牌號碼000-0000號之自用小貨車，將屬一般事業
    廢棄物之石板、水泥碎塊及一般廢棄物（下合稱本案廢棄物
    ）數袋，載運至新北市○○區○○○000號前傾倒，以此方式非法
    從事本案廢棄物之清除。嗣警獲報後，調閱附近道路監視器
    錄影畫面，而循線查悉上情。
二、案經新北市政府警察局新店分局報告臺灣臺北地方檢察署檢
    察官偵查起訴。
    理  由
壹、證據能力部分：
一、本判決下引具傳聞性質之各項供述證據經本院於審判期日調
    查證據時提示並告以要旨後，當事人均未於言詞辯論終結前
    就證據能力部分有所異議（見本院卷第70頁），本院審酌上
    開證據資料製作時之外部情狀，尚無違法不當及證明力明顯
    過低之瑕疵，認以之作為證據應屬適當，揆諸刑事訴訟法第
    159條之5規定，應均有證據能力。
二、至本件認定事實所引用之非供述證據，並無證據證明係公務
    員違背法定程式所取得，亦查無顯不可信或不得作為證據之
    情形，且經本院於審判期日依法進行證據之調查、辯論，被
    告於訴訟上之程序權即已受保障，亦應有證據能力。
貳、認定犯罪事實所憑之證據及理由：
一、前揭事實業據被告甲○○於偵查、原審及本院審理時均坦承不
    諱（見偵緝卷第97頁；原審卷二第53頁、第60頁；本院卷第
    72頁），並有車輛詳細資料報表（見偵卷第37頁）、新北市
    政府警察局新店分局中民派出所偵辦事業廢棄物現場採證照
    片暨監視器翻拍照片共16張（見偵卷第21至35頁）、新北市
    政府警察局環境保護局109年9月22日新北環稽字第10917920
    68號函暨所附現場採證照片7張（見偵緝卷第113至118頁）
    附卷可稽，足認被告上開不利於己之任意性自白與事實相符
    ，堪以採信。
二、據此，本案事證明確，被告犯行堪以認定，應依法論科。
參、論罪部分：
一、廢棄物清理法第46條第4款之罪，係以「未依第41條第1項規
    定領有廢棄物清除、處理許可文件，從事廢棄物貯存、清除
    、處理，或未依廢棄物清除、處理許可文件內容貯存、清除
    、處理廢棄物」為構成要件。而所謂「貯存」則係指事業廢
    棄物於清除、處理前，放置於特定地點或貯存容器、設施內
    之行為；所謂「清除」，係指：「事業廢棄物之收集、運輸
    行為」；所謂「處理」，係指下列行為：「㈠中間處理：指
    事業廢棄物在最終處置前，以物理、化學、生物、熱處理或
    其他處理方法，改變其物理、化學、生物特性或成分，達成
    分離、減積、去毒、固化或安定之行為。㈡最終處置：指衛
    生掩埋、封閉掩埋、安定掩埋或海洋棄置事業廢棄物之行為
    。㈢再利用：指事業機構產生之事業廢棄物自行販賣、轉讓
    或委託做為原料、材料、燃料、填土或其他經中央主管機關
    及目的事業主管機關認定之用途行為，並應符合本標準規定
    者」，事業廢棄物貯存清除處理方法及設施標準第2條第1至
    3款分別定有明文。查被告未依廢棄物清理法第41條第1項規
    定領有廢棄物清除處理許可文件，竟將本案廢棄物數袋，載
    運至上址土地傾倒，揆諸前揭說明，被告所為應已該當廢棄
    物之清除行為。
二、核被告所為，係犯廢棄物清理法第46條第4款之非法清理廢
    棄物罪。
三、本案被告僅係將該數袋廢棄物隨意棄置路旁（見偵緝卷第11
    5頁之現場採證照片），並未為前開「中間處理」「最終處
    置」或「再利用」等行為，是其所為應尚非屬廢棄物之「處
    理」行為，起訴意旨認被告違反廢棄物清理法第46條4款之
    行為態樣亦包括廢棄物之「處理」行為，容有誤會，應予更
    正。
肆、維持原判決之理由：
一、原審以被告所為事證明確，係犯廢棄物清理法第46條第4款
    之非法清理廢棄物罪，並以行為人之責任為基礎，審酌被告
    任意傾倒廢棄物之廢棄物種類、數量及造成環境影響之侵害
    結果等犯罪情節，並兼衡被告於偵查中即坦承犯行之犯後態
    度，其自陳高中畢業之教育程度，入監前從事資源回收，月
    入約新臺幣5至6萬元，有一名未成年子女，由被告母親扶養
    ，曾經中風之生活暨身體狀況（見原審卷二第67頁）暨被告
    前曾因違反廢棄物清理法案件，經臺灣士林地方法院以108
    年度訴字第321號判決判處罪刑確定（於本案未構成累犯）
    之素行等一切情狀，量處有期徒刑一年，認事用法均無違誤
    ，量刑亦屬妥適，應予維持。
二、檢察官上訴意旨略以：　　
㈠、本案被告屬「丟了就跑」之單純「傾倒」或「棄置」之行為
    態樣，應僅該當於廢棄物清理法第46條第4款所定之「清除
    」行為，且卷內亦無相關事證足佐被告另有為「中間處理」
    、「最終處置」及「再利用」等「處理」行為。從而，原判
    決事實既僅認：「被告將…廢棄物數袋，載運至新北市○○區○
    ○○000號前傾倒」，惟其判決理由中又認：被告「於收受一
    般廢棄物後載運至前揭土地傾倒堆置之行為，自屬廢棄物清
    除、處理行為」等語，即有判決認定事實與理由矛盾、認定
    事實不憑證據之違法。
㈡、被告前於107年3至8月間，即因非法貯存、清除廢棄物，由檢
    察官起訴後，經臺灣士林地方法院認被告犯廢棄物清理法第
    46條第4款之罪，而以108年度訴字第321號判決判處被告有
    期徒刑一年二月，並於109年7月13日確定。詎被告竟旋於10
    9年9月10日再犯本案非法清除廢棄物罪，顯見被告歷經前次
    之偵審程序及確定判決，仍未能記取教訓、知所警惕，時隔
    未逾二月即復犯本件相同類型案件，自不應量處最低度之刑
    。詎原判決未慮及此，竟量處該罪之法定最輕刑度即有期徒
    刑一年，即屬失出，難謂無悖於比例原則、平等原則，而有
    裁量權濫用之違法。
㈢、綜上，原判決認事用法及量刑均有未恰，請將原判決撤銷，
    更為適當合法之判決。　　
三、本院之判斷：
㈠、原判決已認定被告本案所為構成廢棄物之「清除」行為，並
    予論科，雖贅載「處理」二字此一同條款罪名之行為態樣，
    但既不影響判決結果，由本院予以更正即可，尚不構成撤銷
    事由。
㈡、被告前雖已有犯相同類型之非法清理廢棄物罪前科，且於該
    案判決確定後僅約二月即再犯本案，然本案被告所清運棄置
    者僅有數袋廢棄物，且有以PP編織袋之類的大袋子裝好（見
    偵緝卷第115頁之現場照片），清理方便，規模及所造成之
    損害程度等犯罪情節，顯然甚輕，且非法清理廢棄物罪之法
    定最低本刑為一年以上有期徒刑，刑度本已不輕，是雖被告
    之素行此一量刑因子對被告較為不利，但斟酌前述被告之犯
    罪情節甚輕、坦承犯行之犯罪後態度等對被告較為有利之量
    刑因子後，本院認原判決量處被告該罪之法定最低刑度，尚
    無不符罪刑相當原則或比例原則之情況，應無檢察官上訴意
    旨所指量刑過輕之裁量權行使不當情事。
㈢、準此，本案檢察官前開上訴意旨均無理由，應予駁回。
據上論斷，應依刑事訴訟法第368條，判決如主文。
本案經檢察官蔡顯鑫到庭執行職務。　
中　　華　　民　　國　　111 　年　　6 　　月　　29　　日
                  刑事第二十庭  審判長法　官　王復生
                              　　　  法　官　蕭世昌
                              　　　  法　官　張紹省
以上正本證明與原本無異。
如不服本判決，應於收受送達後20日內向本院提出上訴書狀，其
未敘述上訴之理由者並得於提起上訴後20日內向本院補提理由書
（均須按他造當事人之人數附繕本）「切勿逕送上級法院」。
                                      書記官  莫佳樺
中　　華　　民　　國　　111 　年　　6 　　月　　29　　日
附錄：本案論罪科刑法條全文
廢棄物清理法第46條
有下列情形之一者，處一年以上五年以下有期徒刑，得併科新臺
幣一千五百萬元以下罰金：
一、任意棄置有害事業廢棄物。
二、事業負責人或相關人員未依本法規定之方式貯存、清除、處
    理或再利用廢棄物，致污染環境。
三、未經主管機關許可，提供土地回填、堆置廢棄物。
四、未依第41條第1項規定領有廢棄物清除、處理許可文件，從
    事廢棄物貯存、清除、處理，或未依廢棄物清除、處理許可
    文件內容貯存、清除、處理廢棄物。
五、執行機關之人員委託未取得許可文件之業者，清除、處理一
    般廢棄物者；或明知受託人非法清除、處理而仍委託。
六、公民營廢棄物處理機構負責人或相關人員、或執行機關之人
    員未處理廢棄物，開具虛偽證明。
　　
廢棄物清理法第41條
從事廢棄物清除、處理業務者，應向直轄市、縣（市）主管機關
或中央主管機關委託之機關申請核發公民營廢棄物清除處理機構
許可文件後，始得受託清除、處理廢棄物業務。但有下列情形之
一者，不在此限：
一、執行機關依第5條第2項、第6項、第12條第1項辦理一般廢棄
    物之回收、清除、處理、再利用。
二、依第8條規定緊急清理廢棄物所指定之設施或設備。
三、依第14條第2項規定依中央主管機關公告或核准之方式清除
    、處理一般廢棄物。
四、依第18條第1項規定回收、貯存、清除、處理一般廢棄物。
五、第28條第1項第2款、第3款第2目至第5目、第4款之清除機具
    、處理設施或設備。
六、目的事業主管機關依第33條、第34條規定自行或輔導設置之
    處理設施。
七、中央主管機關會同中央目的事業主管機關依第35條第1項設
    置之設施。
八、其他經中央主管機關公告者。
前項公民營廢棄物清除處理機構許可文件之核發，應副知中央主
管機關。